【裁判字號】    89,台上,165
【裁判日期】    890113
【裁判案由】    傷害致人於死
【裁判全文】
最高法院刑事判決                                八十九年度台上字第一六五號
    上  訴  人  甲○○
    選任辯護人  林詮勝律師
右上訴人因傷害致人於死案件，不服台灣高等法院中華民國八十六年十二月九日第二
審判決（八十六年度上訴字第三九七一號，起訴案號：台灣士林地方法院檢察署八十
五年度偵字第四○五一號），提起上訴，本院判決如左：
    主  文
原判決關於傷害致人於死部分撤銷，發回台灣高等法院。
    理  由
本件原判決認定上訴人即被告甲○○原係東亞運輸倉儲股份有限公司（以下簡稱東亞
公司）五堵運輸部經理（負責調車業務現為貨櫃部經理），黃行仁為東亞公司五堵東
亞運輸部業務專員，陳彥霖為東亞公司五堵統亞運輸部駕駛員，平日互有往來，並與
其他同事共組夫妻會，時有聚餐聯誼。於民國八十五年四月二十九日下午，甲○○、
黃行仁、陳彥霖與其他同事相約在台北縣汐止鎮○○○路二八四巷二六號意文小吃店
聚餐飲酒。席間，陳彥霖酒後為調班生變一事不滿，聲稱：連個小班都調不好，你們
這些高幹均可自殺謝罪等語，經在場同事安撫後暫息。至晚間八時許，一行人散席離
開飲食店，陳彥霖與黃行仁併行欲前往同上巷底涵洞旁駕車返家，其時陳彥霖已酒醉
，步履不穩，仍為調班不成一事未能釋懷而喋喋不休，並堅持次日出車，而黃行仁亦
有酒意，以陳彥霖酒醉力勸切莫出車，二人時有爭論，黃行仁並有下跪懇求舉動，陳
彥霖出手拉扯。甲○○帶有酒意（未達心神喪失或精神耗弱程度）原即尾隨黃行仁、
陳彥霖二人出門，見狀加入爭論，另一在場同事呂誠德試圖勸阻未果。因三人酒後均
情緒激動，談話未有交集，且拉扯動作過大，漸生肢體衝突。未久，行至涵洞旁，陳
彥霖將甲○○推開壓在路旁停放汽車引擎蓋上，激怒甲○○，致甲○○基於傷害之故
意，出手毆打陳彥霖臉部，黃行仁急忙上前勸阻，甲○○不從，三人扭打一團。甲○
○自忖不敵，離開走回其停放機車處，因不甘受辱，騎用機車返回，停車後，即隨手
於路旁菜園拾起三夾板條一支，揮向陳彥霖左臉部，陳彥霖被擊中後因酒醉嚴重合併
受傷倒地不起。甲○○仍基於傷害之同一犯意，轉而與黃行仁對打，致黃行仁不支倒
地，甲○○因酒後吵架情緒衝動難抑，並預見以拳打、腳踹方式多次重擊黃行仁胸、
腹部要害，足以致黃行仁死亡之結果發生，竟仍對黃行仁接連為之，經呂誠德上前拉
開，甲○○又加踹幾腳後，始罷手離去。呂誠德急忙電話報警，由救護車將黃行仁、
陳彥霖送醫救治。黃行仁除頭部、四肢有皮下瘀血等傷害外，因受鈍力傷害致胸部右
側胸壁有十乘以八公分皮下瘀血，右側第二至第六肋骨骨折，右側胸腔有血胸內含八
百西西血液，右肺塌陷，左胸腔第五至第六肋骨間軟組織皮下出血，及腹腔內有瀰漫
性出血，內有二千西西血液、血塊，大網膜、腸系膜軟組織有瀰漫性出血，右側橫膈
膜下、主動脈旁左側均有多處軟組織出血，骨盆腔中有八百西西血液、血塊，膀胱旁
軟組織有明顯出血等傷害，導致內出血休克不治死亡等情，因而撤銷第一審關於殺人
部分不當之科刑判決；改判論處上訴人甲○○傷害人之身體，因而致人於死罪刑，固
非無見。
惟按證據之調查而其內容尚未明瞭者，即與未經調查無異，如遽行判決，仍屬應於審
判期日調查之證據未予調查之違法。查原判決於理由中記載：「……參以被告於黃行
仁倒地後，曾經走回意文小吃店，請求剛到該處宴飲之朋友陳祖蔭、孫龍、蕭新隆
代為報警及呼叫救護車，並由陳祖蔭、蕭新隆陪同一起到現場……一直至救護車到達
後，方行離去……」，如屬不虛，則其在未發覺犯罪前，請求友人陳祖蔭等代為報警
，並於救護車到達後方行離去，有無刑法第六十二條自首減刑之適用﹖殊有深入究明
之必要，上訴人上訴意旨，執以指摘原判決不當，非無理由，應認有發回更審之原因
。
據上論結，應依刑事訴訟法第三百九十七條、第四百零一條，判決如主文。
中      華      民      國    八十九    年      一      月     十三     日
                              最高法院刑事第二庭
                                  審判長法官  莊  來  成
                                        法官  呂  潮  澤
                                        法官  謝  俊  雄
                                        法官  白  文  漳
                                        法官  蘇  振  堂
      右正本證明與原本無異
                                              書  記  官
中      華      民      國    八十九    年      一      月     二十     日


司法院資訊處製作；財團法人民間司法改革基金會備份。
